【裁判字號】    98,上訴,4251
【裁判日期】    981231
【裁判案由】    違反槍砲彈藥刀械管制條例等
【裁判全文】
臺灣高等法院刑事判決                98年度上訴字第4251號
上  訴  人  臺灣臺北地方法院檢察署檢察官
被      告  丙○○
            甲○○
                    （現於臺灣臺北看守所羈押中）
共      同
選任辯護人  林長泉律師
上列上訴人因被告等違反槍砲彈藥刀械管制條例等案件，不服臺
灣臺北地方法院98年度訴字第886號，中華民國98年10月8日第一
審判決（起訴案號：臺灣臺北地方法院檢察署98年度偵字第8649
號），提起上訴，本院判決如下：
    主  文
原判決撤銷。
丙○○共同傷害人之身體，累犯，處有期徒刑捌月。扣案如附表
編號一、二所示之物均沒收。
甲○○未經許可，寄藏手槍，處有期徒刑伍年陸月，併科罰金新
臺幣柒萬元，罰金如易服勞役，以新臺幣壹仟元折算壹日。扣案
如附表編號一、二所示之物均沒收。又共同傷害人之身體，處有
期徒刑柒月。扣案如附表編號一、二所示之物均沒收。應執行有
期徒刑伍年捌月，併科罰金新臺幣柒萬元，罰金如易服勞役，以
新臺幣壹仟元折算壹日。扣案如附表編號一、二所示之物均沒收
。
    事  實
一、丙○○前於民國（下同）九十二年間，因毀棄損壞案件，經
    原審以九十二年度易字第一五○○號刑事判決，判處有期徒
    刑三月確定，於九十三年四月二十三日易科罰金執行完畢。
二、甲○○明知制式手槍、子彈均係違禁物，未經許可，不得寄
    藏，竟於九十八年一月中旬某日時，在不詳地點，受真實姓
    名、年籍不詳、自稱「林偉成」、綽號「阿光」之成年男子
    （已於九十八年三月間死亡）之託，保管菲律賓ＡＲＭＳＣ
    ＯＲ廠一九一一Ａ一型、槍號0000000號、口徑九ｍ
    ｍ之制式半自動手槍（槍枝管制編號0000000000
    號）及制式子彈二顆，並將之藏放在臺北縣新莊市○○○路
    二八巷一弄十號三樓之住處。
三、丙○○係戴英慈之男友，因戴英慈之前男友丁○○時常去電
    戴英慈，丙○○大感憤怒，遂於九十八年三月三十日以電話
    與丁○○相約於當日二十二時許，在臺北市中山區○○○路
    、錦州街口談判，屆時丙○○邀集甲○○及其餘十餘名真實
    姓名、年籍不詳之成年男子一同前往，甲○○並自行隨身攜
    帶上揭制式手槍一把及制式子彈二顆。丙○○與丁○○於林
    森北路、錦州街口相見後，一言不合，甲○○即取出預藏之
    上揭制式手槍瞄向丁○○，丙○○見此情狀，乃共同基於傷
    害人之身體之犯意聯絡，以臺語向甲○○表示：「開下去」
    等語，甲○○遂拉動上揭制式手槍之滑套，然因一時緊張連
    拉二次滑套，致第一顆子彈未擊發即退出槍身落地，甲○○
    復再扣下扳機，致第二顆子彈擊發後，先貫穿丁○○之右膝
    蓋，而適與丁○○共同前往之友人乙○○緊鄰在旁，丙○○
    、甲○○主觀上雖均無預期其所射擊之子彈會傷及鄰近之人
    ，但因以手槍近距離開槍，子彈動能極強，有貫穿目標對象
    之身體，傷及緊鄰附近之人之可能，丙○○、甲○○均本應
    注意提醒、及實際射擊之方位及角度，以避免傷及他人，且
    依當時情狀亦無不能注意之情，竟疏未注意未予提醒、逕予
    擊發，致該子彈貫透過丁○○之右膝蓋後，再擊中乙○○左
    小腿而留於乙○○體內，丁○○因而受有右膝撕裂性槍傷、
    右摑動脈破裂之傷害，乙○○則受有左小腿槍傷合併脛骨開
    放性骨折之傷害。員警旋據報前往現場，當場查扣遺留於現
    場、如附表編號二、三、四所示之物，嗣於九十八年四月二
    日，循線查獲丙○○及甲○○，並於取得甲○○之同意後，
    帶同前往臺北市○○區○○街三二號九樓執行搜索，於該樓
    層之消防箱內，扣得如附表編號一所示之物，而查知上情。
四、案經丁○○、乙○○訴由臺北市政府警察局中山分局（下稱
    中山分局）報告臺灣臺北地方法院檢察署檢察官偵查起訴。
    理  由
壹、證據能力
    按被告以外之人於審判外之言詞或書面陳述，除法律有規定
    者外，不得作為證據；又被告以外之人於審判外之陳述，雖
    不符同法第一百五十九條之一至第一百五十九條之四之規定
    ，而經當事人於審判程式同意作為證據，法院審酌該言詞陳
    述或書面陳述作成時之情況，認為適當者，亦得為證據。當
    事人、代理人或辯護人於法院調查證據時，知有第一百五十
    九條第一項不得為證據之情形，而未於言詞辯論終結前聲明
    異議者，視為有前項之同意，刑事訴訟法第一百五十九條第
    一項、第一百五十九條之五分別定有明文。查本案下列所引
    用之各項證據方法之證據能力，因公訴人、被告丙○○、甲○○及甲○○之選任辯護人於法院行準備程序及審判時均未
    予爭執其證據能力，且迄至本院言詞辯論終結前亦未再聲明
    異議，本院審酌該等言詞或書面陳述作成時之情況，並無不
    宜作為證據之情事，依刑事訴訟法第一百五十九條之五之規
    定，自得作為證據，合先敘明。
貳、認定本件犯罪事實所憑證據及理由
一、被告二人之辯解
  (一)訊據上訴人即被告甲○○固坦承其有未經許可、寄藏制式手
    槍、子彈、及持上開槍、彈槍擊告訴人二人致傷等事實，惟
    矢口否認有故意傷害之犯行，辯稱：伊不是經由丙○○表示
    要「開下去」才扣板機，當時不知是走火或是無意識下扣板
    機的云云。
  (二)訊據上訴人即被告丙○○固坦承其有於上揭時、地，與甲○○等友人前往與告訴人丁○○談判，及告訴人丁○○、乙○○確實因甲○○之槍擊而致傷之事實，惟矢口否認有共同傷
    害之犯行，辯稱：當天我約甲○○及其他友人陪我一起去談
    判是因為我會害怕，當我和丁○○還在爭執時，甲○○就開
    槍了，我聽到槍聲也嚇到了，我沒有用臺語對甲○○說「開
    下去」，也沒有要傷害丁○○、乙○○的意思云云。
二、經查：
  (一)上揭犯罪事實欄二所示部分，業據被告甲○○坦承不諱，並
    有馬偕紀念醫院淡水分院九十八年四月八日乙種診斷證明書
    、財團法人佛教慈濟醫院臺北分院九十八年三月三十一日診
    字第Ｚ000000000號診斷證明書各一份、現場監視
    器翻拍照片二十二張、專案槍擊現場圖一張及現場照片六張
    （偵卷第十九頁至第二九頁、第六五頁至第六八頁、第一三
    二頁、第一六一頁參照）附卷可稽。復有附表所示之物扣案
    可證，而扣案如附表所示之物，經送內政部警政署刑事警察
    局（下稱刑事局）以檢視法、性能檢驗法及比對顯微鏡法鑑
    定，結果認：如附表編號一所示之手槍一枝，認係口徑九ｍ
    ｍ制式半自動手槍，為菲律賓ＡＲＭＳＣＯＲ廠一九一一Ａ
    一型，槍號為0000000，槍管內具陸條右旋來復線，
    擊發功能正常，可供擊發同口徑制式子彈使用，認具殺傷力
    ；如附表編號二所示之子彈一顆，認係口徑九ｍｍ之制式子
    彈；另於上揭時、地拾獲、如附表編號三所示之彈頭一顆，
    認係已擊發撞擊變形之口徑九ｍｍ制式銅包衣彈頭，其上具
    六條右旋來復線，與如附表編號一所示之手槍試射結果特徵
    紋痕相吻合，認係由該槍枝所擊發，及如附表編號四所示彈
    殼一顆，認係已擊發之口徑九ｍｍ（九×十九ｍｍ）制式彈
    殼等語，有該局九十八年四月十七日刑鑑字第○九八○○四
    六六一一號、同年四月二十三日刑鑑字第○九八○○四六六
    一六號、同年五月一日刑鑑字第○九八○○四六六○五號鑑
    驗書各一份及該局九十八年五月四日刑鑑字第○九八○○六
    ○○四○號函一份在卷可稽（偵卷第一四四頁至第一五二頁
    參照），足認被告甲○○所寄藏上開制式槍、彈，確均有殺
    傷力，而可實際擊發槍傷告訴人二人無訛。
  (二)按槍砲彈藥刀械管制條例第七條第四項、第十二條第四項，
    均將「持有」與「寄藏」行為分別定其處罰規定，而寄藏與
    持有，均係將物置於自己實力支配之下，僅寄藏必先有他人
    之持有行為，而後始為之受「寄」代「藏」而已。故寄藏之
    受人委託代為保管，其保管之本身，亦屬持有。不過，此之
    持有係受寄託之當然結果，故法律上宜僅就寄藏行為為包括
    之評價，不再就持有行為予以論罪。而寄藏與持有之界限，
    應以持有即實力支配係為他人或為自己而占有管領為判別準
    據（最高法院97年台上字第2334號判決意旨參照）。查被告
    甲○○於偵查中供稱：「（何時持有該槍枝？）九十八年一
    月中旬，一位綽號「阿光」給我的，但是前幾天我收到消息
    ，說他車禍身亡。（為何「阿光」要將槍枝交給你？）他先
    暫時寄放在我這裡，將來還是要還他，當時他是說他那邊暫
    時不方便放‧‧‧。（當時你拿到扣案槍枝時，有無查看彈
    匣內有多少子彈？）「阿光」說有二顆子彈，我回家後有拿
    出來看，就放在新莊的家裡、‧‧‧（為何自九十八年一月
    中旬就持有槍彈，卻遲至案發當日不交警察？）因為這段期
    間一直與「阿光」聯繫，但聯繫無著，後來聽說他死了，我
    就想把槍丟掉」等語（見偵查卷第106至108頁）；於原審審
    理時復供稱：「（這把槍是從哪裡來的？）是今年一月份時
    ，之前做水電認識綽號叫做「阿光」交給我的，他說他有事
    情，要先寄放在我這邊。（給你槍枝時有無子彈？）有」等
    語（見原審卷第11頁背面）；本院審理時再供稱：「（你是
    跟「阿光」買槍嗎？究竟如何持有的？）不是，我是因作水
    電時認識阿光，後來他說他有事要去南部還是要出國，他說
    要把槍先放在我這邊，回來後他會跟我聯絡，但後來就聯絡
    不到他了，我之後才知道他已經去世了」等語（見本院98年
    12月17日審判程序筆錄），顯見被告甲○○乃受「阿光」委
    託代為保管系爭槍、彈，而屬為他人而占有管領，自應成立
    未經許可，寄藏手槍、子彈罪。
  (三)上揭犯罪事實欄三所示部分，業據證人即告訴人丁○○、乙○○指述明確（證人丁○○部分，偵卷第一三三頁至第一三
    五頁，原審九十八年九月二十二日審判筆錄參照；證人乙○○部分，偵卷第十頁至第十二頁、第十六頁至第十八頁、第
    一二六頁至第一二八頁，原審九十八年八月十三日審判筆錄
    參照），而被告丙○○、被告甲○○除上揭辯解外（詳後述
    ），亦坦承：丙○○確於九十八年三月三十日二十二時許，
    與被告甲○○等十餘名男性友人，一同前往臺北市中山區○○○路、錦州街口，與丁○○及其隨行友人乙○○等人談判
    ，而於談判過程中，丁○○、乙○○確因甲○○之開槍射擊
    而受有傷害等案發經過，並有馬偕紀念醫院淡水分院九十八
    年四月八日乙種診斷證明書、財團法人佛教慈濟醫院臺北分
    院九十八年三月三十一日診字第Ｚ000000000號診
    斷證明書各一份、現場監視器翻拍照片二十二張、專案槍擊
    現場圖一張、現場照片六張（偵卷第十九頁至第二九頁、第
    六五頁至第六八頁、第一六一頁參照）等件在卷可憑，復有
    扣案如附表所示之物在卷可證，首堪認定。
  (四)被告二人雖以前揭辯詞抗辯（如理由欄貳、一所示），惟查
    ：
  (1)證人即告訴人丁○○於九十八年四月六日警詢及原審九十八
    年九月二十二日審理時證稱：我是在九十八年三月三十日接
    到被告丙○○的電話，說我打電話騷擾他女友即我前女友戴
    英慈，要約我出面談判，我在電話中答應與他見面，所以我
    就在當日二十二時許約我朋友乙○○一同搭計程車前往臺北
    市中山區○○○路、錦州街口，我們到現場時，看到丙○○
    帶了十幾個人在那邊等我，當時丙○○自稱「澔瑋」，他站
    在我對面約一、二步的距離，乙○○站在我旁邊，被告甲○○則站在我右前方約三、四步的距離，我們四個人圍成一個
    小圈圈。丙○○確認我就是丁○○後，就問我是不是要為了
    女人的事與他吵架，我回答他沒這回事，講沒幾句，甲○○
    就從腰際拿出一把黑色的手槍朝我身上平平的伸出，當時我
    聽到丙○○以臺語對甲○○說「開下去，給他開下去」，甲○○就拉了一下滑套，再以槍口對準我開槍，貫穿我右腳膝
    蓋後打到乙○○的左小腿等語明確（見偵查卷第一三三頁至
    第一三五頁及原審當日審判筆錄）；核與證人即告訴人乙○○於九十八年三月三十日案發當天接受警詢時證稱：我於今
    日二十二時許有陪同丁○○前往臺北市中山區○○○路、錦
    州街口與被告丙○○談判，當時丙○○帶了二十幾個人過去
    ，我站在丁○○旁邊，‧‧‧丙○○帶來的一個二十幾歲、
    蓄長髮、身高約一百七十公分的年輕人就拿出一把手槍，丙○○當時在旁叫那個年輕人「開下去」，那個年輕人就開了
    一槍，貫穿丁○○的右膝蓋後再打到我的左小腿等語（見偵
    查卷第十頁至第十二頁），及其於原審九十八年八月十三日
    審理時證稱：當天在開槍的人開槍前，我確實有聽到有人喊
    「開下去」，但現在時間已經太久，我無法確認當時喊的人
    是誰，九十八年三月三十日接受警詢時，因為離案發比較近
    ，記憶比較深刻，我當時所述均是實在的等語（見原審當日
    審判筆錄）相符。
  (2)觀諸告訴人丁○○於警詢中供稱：「‧‧‧有乙名男子自稱
    其為『浩偉（即被告丙○○）』詢問我是否為『博凱』後，
    我答『是』，後『浩瑋』之男子就對我說『你是要與我以女
    人的事吵架嗎？』，我答『沒有啊！可是你在外面放風聲，
    要照會我』後，我即遭到槍擊」等語；告訴人乙○○於偵查
    中亦證稱：「我一走過去就被開槍了，講不到三句話就開槍
    了」等語；而被告丙○○於警詢時坦承：「‧‧‧我們才見
    面講了2、3句話，我就聽到槍聲‧‧‧。一碰面我問他為什
    麼要為女孩子找我吵架，他說是我找他的，並且口氣很不好
    」等語；被告甲○○於偵查中亦坦承：「（你到上址後，多
    久就開槍？）他們爭執二、三句話後，我就拿出槍枝想要嚇
    他們」等語，堪認被告丙○○與告訴人丁○○確僅相互質問
    二、三句後即尬然而止。惟渠二人事前因騷擾戴英慈問題，
    而相互指控對方放話、甚聚集友人相約談判，且斟酌現場對
    話內容、口氣，顯然均對對方舉止憤恨難消，則何以渠二人
    僅相互質問、爭執二、三句後即尬然而止？且此空檔適巧為
    被告甲○○取出槍、彈，拉滑套，開槍擊傷告訴人二人之槍
    擊歷程，若謂被告甲○○上開舉措均未引起他人注意，何以
    適被告甲○○取出槍、彈之際，雙方人馬均住口不再爭執？
    且被告甲○○當時既係對告訴人丁○○一、二句言詞不滿，
    即衝動地欲取槍為被告丙○○出頭，又何以會均不發一語、
    暗自操作？在在足認告訴人丁○○於98年4月6日在淡水馬偕
    醫院接受第一次警詢時即供稱：「（不詳人開槍時之情形？
    開槍男子之特徵為何？）我與『浩偉』談話時，忽有乙名由
    『浩偉』右後方出現，對我罵『三字經』後，即從其腰際拿
    出黑色手槍，該名槍手又拉了一下手槍之滑套，再次槍口對
    準我開了一槍‧‧‧。我在場有聽到丙○○告訴槍手說『開
    下去，給他開下去（臺語）』‧‧‧」等語，應係其親身經
    歷、見聞之事，且適為說明被告丙○○與告訴人丁○○上開
    相互質問二、三句後，何以尬然而止之原因，及現場確遺留
    一顆因被告甲○○上開再拉一次手槍滑套，致原已上膛子彈
    從彈室口跳出（另參見原審卷第160 頁背面鑑定人陳顯明之
    證詞）之事實，而堪以採信。是被告甲○○上開辯稱：伊不
    是經由丙○○表示要「開下去」才扣板機，當時不知是走火
    或是無意識下扣板機的云云，顯係事後卸責之詞，委不足採
    。
  (3)又被告丙○○於原審九十八年九月二十二日審理時供稱：我
    以電話約丁○○出來談判時，丁○○在電話中一直說要找人
    打我，我聽了會害怕，所以就找七、八個朋友一起去等語（
    見原審當日審判筆錄參照），可知其於與丁○○以電話相約
    時，即已意識到當日談判可能發生衝突，詎其竟不選擇以迴
    避、改期、待雙方冷靜後再理性解決之方式加以處理，反邀
    集七、八名以上之成年男子共同前往助勢，其主觀上顯有談
    判不成即與之鬥毆之意圖甚明；再由被告甲○○於原審九十
    八年五月二十六日訊問時供稱：九十八年三月三十日我下班
    後去被告丙○○家聊天，丙○○告訴我晚上約了人談判，問
    我是否有空，我就跟他說我應該可以陪他過去，我去丙○○
    家時身上沒有帶槍，是把槍放在摩托車車廂裡，但是晚上陪
    丙○○去談判時，我有把槍拿出來帶在身上，因為當時丙○○告訴我對方口氣很差、人很多，我怕有什麼突發事情可以
    用得到等語（見原審當日訊問筆錄參照），可知被告甲○○
    本無隨身攜帶手槍之習慣，而係因被告丙○○告知談判事宜
    ，始攜帶如附表所示槍彈前往談判。按持有制式手槍係屬五
    年以上之重罪，持槍傷人更係屬重大違害治安之犯罪，必經
    新聞媒體報導，而成為警方積極偵辦、限期破案之案件，此
    為眾所皆知之事，而被告甲○○與丁○○、乙○○間本不相
    識，更無隙怨，此業據渠三人分別供、證述明確，倘非當時
    被告丙○○對被告甲○○下達指示，被告甲○○何以甘冒為
    警事後必定大力追緝，將身陷囹圄之重大風險，率爾於被告
    丙○○與丁○○甫僅爭執二、三句之際，即貿然開槍射擊？
    另徵以被告甲○○出聲罵人，取出槍、彈、拉滑套，以槍口
    對準告訴人丁○○開了一槍，而令被告丙○○與告訴人丁○○原相互質問二、三句後即尬然而止，已如前述。而被告丙○○當亦在場見聞，惟此間被告丙○○並未有制止之情，甚
    其於歷次審訊竟隱匿上情，益見其心虛情怯。亦足認被告丙○○確有如告訴人二人前述以臺語「開下去」等語指示被告
    甲○○開槍射擊丁○○，並因子彈貫穿其右膝蓋而擊中鄰近
    之乙○○，致丁○○、乙○○因此受有上揭傷害之行為，故
    被告丙○○所為上開辯解，亦係飾卸之詞，不足採信。
  (4)又被告丙○○指示、被告甲○○開槍之目的，原均為傷害告
    訴人丁○○，且依當時現場圍繞之人，雙方人馬均有，核其
    等主觀上應無預期其所射擊之子彈會傷及鄰近之人，但因以
    手槍近距離開槍，子彈動能極強，有貫穿目標對象之身體，
    傷及緊鄰附近之人之可能，被告二人本應注意提醒、及實際
    射擊之方位及角度，以避免傷及他人，且依當時情狀亦無不
    能注意之情，竟疏未注意，被告丙○○仍逕指示「開下去」
    、被告甲○○亦逕予擊發，致該子彈貫透過丁○○之右膝蓋
    後，再擊中乙○○左小腿而留於乙○○體內，造成乙○○受
    有上開傷害。則被告二人就乙○○所受傷害，顯均有過失且
    具有相當因果關係，被告二人此所犯過失傷害犯行，亦堪以
    認定。
  (5)至證人王雍文雖於原審九十八年八月十三日審理時證稱：我
    沒聽到有人用臺語說「開下去」云云，惟王雍文乃隨同丙○○去跟丁○○談判之人，其證詞是否偏頗，本堪疑義。況依
    其於同日審理時復證稱：當天是被告丙○○找我一起去跟丁○○談判，我到現場後，看到丁○○帶來的一個朋友是我認
    識的人，那個朋友就過來跟我打招呼，問我什麼事情，其他
    人也走過來，當時現場很吵，我跟那個朋友說沒兩句話，不
    到一分鐘的時間，我就聽到槍聲等語（原審當日審判筆錄參
    照），顯見其雖於案發當時在場，然因當時其正與陪同丁○○前往之某真實姓名、年籍不詳之友人寒暄，而非全神貫注
    於丁○○與丙○○等人之談判，是其容有因失神而未聽見被
    告丙○○之言談之可能，故難以其上揭證述，而為有利於被
    告丙○○之認定。
  (五)綜上所述，被告二人上開所辯，顯均係卸責之詞，並不足採
    ，本件事證明確，被告二人上開犯行，俱堪認定，應依法論
    科。
三、論罪
  (一)核被告甲○○所為，係犯槍砲彈藥刀械管制條例第七條第四
    項之未經許可寄藏手槍罪、同條例第十二條第四項之未經許
    可寄藏子彈罪、刑法第二百七十七條第一項之傷害罪、及同
    法第二百八十四條第一項前段之過失傷害罪；被告丙○○所
    為，則係犯刑法第二百七十七條第一項之傷害罪、及同法第
    二百八十四條第一項前段之過失傷害罪。
  (二)被告甲○○以一寄藏行為同時觸犯上開槍砲彈藥刀械管制條
    例第七條第四項及同條例第十二條第四項之罪，為想像競合
    犯，應依刑法第五十五條之規定，從一重論以槍砲彈藥刀械
    管制條例第七條第四項之未經許可寄藏手槍罪。又被告甲○○、丙○○均以一次扣扳機擊發手槍之行為，同時故意傷害
    丁○○、過失傷害乙○○，為異種想像競合犯，應依刑法第
    五十五條之規定，從一重論以普通傷害罪。
  (三)被告甲○○所犯上揭故意傷害及未經許可寄藏手槍二罪間，
    犯意各別，行為互異，應予分論併罰。又被告甲○○、丙○○就上開「故意」傷害犯行間，有犯意聯絡與行為分擔，應
    論以共同正犯。
  (四)被告甲○○受「阿光」委託代為保管，而持有系爭槍、彈，
    應成立未經許可，「寄藏」手槍、子彈罪。公訴意旨認成立
    未經許可，「持有」手槍、子彈罪，容有未合，惟因各規定
    均於同法條項，故毋庸變更起訴法條。又被告甲○○以一槍
    貫穿丁○○右膝蓋後，再擊中乙○○之左小腿之行為，起訴
    書原雖認此部分係犯刑法第二百八十四條第一項前段之過失
    傷害罪嫌，惟此業經到庭實施公訴之檢察官於原審九十八年
    九月二十二日審理時當庭更正為刑法第二百七十七條第一項
    之傷害罪，則此部分法條變更容有違誤，應再變更為刑法第
    二百八十四條第一項前段之過失傷害罪。
  (五)被告丙○○在現場因見被告甲○○取出槍、彈後，乃指示其
    開槍擊傷告訴人丁○○，起訴書原雖認此部分係犯刑法第二
    十九條、第二百七十七條第一項之教唆傷害罪嫌，惟此業經
    到庭實施公訴之檢察官於原審九十八年九月二十二日審理時
    當庭更正為刑法第二十八條、第二百七十七條第一項之傷害
    罪，核無不合。另公訴意旨雖未就被告丙○○指示被告甲○○開槍擊傷告訴人丁○○後，因子彈貫穿告訴人丁○○右膝
    蓋，再擊中乙○○左小腿致傷，論斷其應適用之法條，惟被
    告丙○○當時既在現場，自得掌握相關當事人所處位置，其
    指示被告甲○○開槍之際，因以手槍近距離開槍，子彈動能
    極強，有貫穿目標對象之身體，傷及緊鄰附近之人之可能，
    丙○○對此危險之升高，本應注意提醒被告甲○○射擊之方
    位及角度，以避免傷及他人，竟疏未注意，逕指示開槍，自
    亦應令負過失責任。而此部分既經起訴事實提及，且此與被
    告丙○○指示被告甲○○開槍擊傷告訴人丁○○部分，有裁
    判上一罪關係，本院自應予以審判，附此敘明。
  (六)查被告丙○○有如事實一所載之犯罪科刑及執行情形，有本
    院被告全國前案紀錄表乙份在卷可稽，其前受有期徒刑執行
    完畢，於五年以內故意再犯本件有期徒刑以上之罪，為累犯
    ，應依刑法第四十七條第一項之規定，加重其刑。
  (七)被告甲○○之選任辯護人雖主張：被告甲○○係於犯案後，
    員警尚未掌握特定查緝對象之際，即透過共同被告丙○○投
    案，故符合槍砲彈藥刀械管制條例第十八條第一項前段及刑
    法第六十二條關於自首之規定云云，惟按刑法第六十二條所
    謂發覺，非以有偵查犯罪權之機關或人員確知其人犯罪無誤
    為必要，而於對其發生嫌疑時，即得謂為已發覺；此項對犯
    人之嫌疑，仍須有確切之根據得為合理之可疑者，始足當之
    ，最高法院著有七十二年台上字第六四一號判例意旨可參。
    經查：本件被告丙○○、甲○○為上揭傷害犯行後，中山分
    局偵查隊員警蕭健勝接獲報案，旋即前往現場處理，發現丁○○、乙○○在現場受有槍傷，現場遺留彈殼、彈頭等證物
    ，並得知該事件係肇因於被告丙○○，被告丙○○於翌（三
    十一）日凌晨到案，並於警詢時即供稱：實際開槍者為真實
    姓名、年籍不詳、綽號「阿猴」、年約二十餘歲、身高約一
    百七十五公分之成年男子等語，並將「阿猴」使用之行動電
    話號碼0000000000號供警方續行偵查，而警方亦
    於該次警詢時要求被告丙○○協助警方掌握「阿猴」行蹤，
    並獲被告丙○○承諾將透過朋友尋找「阿猴」後通知其出面
    說明等情，業據證人蕭健勝於原審九十八年七月十六日審理
    時證述綦詳（原審當日審判筆錄參照），並有被告丙○○九
    十八年三月三十一日之警詢筆錄在卷可佐（偵卷三四頁至第
    四三頁參照），而證人乙○○於九十八年四月一日接受警詢
    時，亦已明確指認警方所調閱監視錄影器翻拍照片中，其中
    圖五站在被告丙○○後方，圖八、圖九走在被告丙○○前方
    ，身穿黑色衣服、斜背黑色背包之男子即為實際開槍之人，
    此亦有證人乙○○當日警詢筆錄及監視錄影器翻拍照片等件
    在卷可憑（偵卷第十六頁至第二九頁參照），是由上情觀之
    ，在被告甲○○於九十八年四月二日向中山分局投案之前，
    警員蕭健勝即已先行接獲通報到場處理，且自證人丁○○、
    乙○○及被告丙○○之陳述中，得知係綽號「阿猴」之人持
    槍傷人，及由監視錄影器翻拍照片得知「阿猴」之外型特徵
    ，而被告甲○○於警詢時亦坦承案發前確使用上開行動電話
    號碼，員警即可由該被告丙○○所提供之「阿猴」所使用之
    行動電話號碼，調閱其通聯紀錄，聯繫平常與其通聯之人，
    以確認「阿猴」真實姓名、年籍，並透過基地臺位置交叉比
    對「阿猴」之生活作息及藏匿地點，實已得特定犯罪嫌疑人
    。況被告丙○○於九十八年三月三十一日接受警詢時，業已
    承諾員警將協助攜同被告甲○○到案，已如上述，而被告甲○○嗣確係經被告丙○○攜同前往中山分局，此有被告丙○○、甲○○於九十八年四月二日之警詢筆錄附卷可證（偵卷
    第四四頁至第六四頁參照），是被告甲○○顯係在警察已掌
    握足夠情資，並具體要求被告丙○○協助攜同被告甲○○歸
    案後，始出面與被告丙○○同至警局供陳犯行、會同警察取
    出槍彈且製作筆錄，核與自首要件不相符合，故被告甲○○
    之選任辯護人主張本件應符合槍砲彈藥刀械管制條例第十八
    條第一項前段及刑法第六十二條關於自首之規定云云，尚無
    足取。
四、原審以被告二人犯罪事證明確，均予論罪科刑，固非無見，
    惟查：(一)犯罪事實欄二所示部分，被告甲○○應成立未經許
    可，「寄藏」槍、彈罪，原審認定成立未經許可，「持有」
    槍、彈罪，容有未洽；(二)犯罪事實欄三所示槍傷告訴人乙○○部分，應成立刑法第二百八十四條第一項前段之過失傷害
    罪，原審認定成立刑法第二百七十七條第一項之傷害罪，亦
    有未合。檢察官上訴意旨認原審量刑過輕，及被告二人上訴
    意旨執前開辯詞指摘原判決不當，雖均為無理由，惟原判決
    既有上開可議，仍屬不可維持，自應由本院將原判決撤銷改
    判，爰審酌被告丙○○因男女關係與丁○○結怨，不思以正
    當管道尋求協助解決，即糾眾前往臺北市中山區○○○路、
    錦州街口此一人潮眾多之處向丁○○尋仇，並要求被告甲○○槍擊丁○○及乙○○，及被告甲○○持有之槍彈數量，對
    於社會治安及他人生命、身體、均構成嚴重威脅，惡性非輕
    ，又被告丙○○犯罪後猶飾詞狡卸，被告甲○○犯後雖坦認
    部分犯行，惟渠二人犯後迄今已半年有餘，仍未能與丁○○
    、乙○○達成和解，態度難認良好，兼衡其等之品行、智識
    程度、犯罪目的、動機、手段等一切情狀，分別量處如主文
    第二項所示之刑，並就被告甲○○部分，定其應執行之刑，
    及就科處罰金部分，諭知易服勞役之折算標準。
五、扣案如附表編號一、二所示之手槍及子彈，經鑑定後認均具
    殺傷力無訛，已如上述，均為違禁物，依刑法第三十八條第
    一項第一款之規定，均應由本院宣告沒收之。至於扣案如附
    表編號三、四所示之彈殼及彈頭各一顆，業經射擊，則以該
    本應沒收之物於本院為本件裁判時之狀態，應認已不存在，
    爰不為沒收該彈殼及彈頭各一顆之諭知（最高法院八十五年
    度台上字第二五０三號判決意旨參照），附此敘明。
據上論斷，應依刑事訴訟法第368條、第369條第1項前段、第364
條、第299條第1項前段、第300條，槍砲彈藥刀械管制條例第7條
第4項、第12條第4項，刑法第11條前段、第28條、第277條第1項
、第284條第1 項前段、第55條、第51條第1項第5款、第47條第1
項、第42條第3項、第38條第1項第1款，刑法施行法第1條之1 ，
判決如主文。
本案經檢察官王金聰到庭執行職務。
中    華    民    國    98    年    12    月    31    日
                  刑事第十庭審判長法  官  楊炳禎
                                  法  官  李春地
                                  法  官  陳春秋
以上正本證明與原本無異。
未經許可，寄藏手槍罪部分，如不服本判決，應於收受送達後10
日內向本院提出上訴書狀，其未敘述上訴之理由者並得於提起上
訴後10日內向本院補提理由書（均須按他造當事人之人數附繕本
）「切勿逕送上級法院」。
其餘不得上訴。
                                  書記官  李家敏
中    華    民    國    98    年    12    月    31    日
附錄：本案論罪科刑法條全文
槍砲彈藥刀械管制條例第七條
未經許可，製造、販賣或運輸火砲、肩射武器、機關槍、衝鋒槍
、卡柄槍、自動步槍、普通步槍、馬槍、手槍或各類砲彈、炸彈
、爆裂物者，處死刑、無期徒刑或七年以上有期徒刑；處徒刑者
，併科新臺幣三千萬元以下罰金。
未經許可，轉讓、出租或出借前項所列槍砲、彈藥者，處無期徒
刑或五年以上有期徒刑，併科新臺幣一千萬元以下罰金。
意圖供自己或他人犯罪之用，而犯前二項之罪者，處死刑或無期
徒刑；處徒刑者，併科新臺幣五千萬元以下罰金。
未經許可，持有、寄藏或意圖販賣而陳列第一項所列槍砲、彈藥
者，處五年以上有期徒刑，併科新臺幣一千萬元以下罰金。
意圖供自己或他人犯罪之用，以強盜、搶奪、竊盜或其他非法方
法，持有依法執行公務之人所持有之第一項所列槍砲、彈藥者，
得加重其刑至二分之一。
第一項至第三項之未遂犯罰之。
槍砲彈藥刀械管制條例第十二條
未經許可，製造、販賣或運輸子彈者，處一年以上七年以下有期
徒刑，併科新台幣五百萬元以下罰金。
未經許可，轉讓、出租或出借子彈者，處六月以上五年以下有期
徒刑，併科新台幣三百萬元以下罰金。
意圖供自己或他人犯罪之用，而犯前二項之罪者，處三年以上十
年以下有期徒刑，併科新台幣七百萬元以下罰金。
未經許可，持有、寄藏或意圖販賣而陳列子彈者，處五年以下有
期徒刑，併科新台幣三百萬元以下罰金。
第一項至第三項之未遂犯罰之。
中華民國刑法第二百七十七條（普通傷害罪）
傷害人之身體或健康者，處三年以下有期徒刑、拘役或一千元以
下罰金。
犯前項之罪因而致人於死者，處無期徒刑或七年以上有期徒刑；
致重傷者，處三年以上十年以下有期徒刑。
中華民國刑法第二百八十四條（過失傷害罪）
因過失傷害人者，處六月以下有期徒刑、拘役或五百元以下罰金
，致重傷者，處一年以下有期徒刑、拘役或五百元以下罰金。
從事業務之人，因業務上之過失傷害人者，處一年以下有期徒刑
、拘役或一千元以下罰金，致重傷者，處三年以下有期徒刑、拘
役或二千元以下罰金。
附表：
┌──┬────────┬──────┬───────┐
│編號│物品名稱        │數量        │扣押物品清單  │
├──┼────────┼──────┼───────┤
│ 一 │菲律賓ＡＲＭＳＣ│壹枝        │臺北地檢署九十│
│    │ＯＲ廠一九一一Ａ│            │八年度青保管字│
│    │一型、槍號一八一│            │第二三七號編號│
│    │八九一八號、口徑│            │１            │
│    │九ｍｍ之制式半自│            │              │
│    │動手槍（槍枝管制│            │              │
│    │編號一一○二○三│            │              │
│    │四九三○號）    │            │              │
├──┼────────┼──────┼───────┤
│ 二 │口徑九ｍｍ之制式│壹顆        │同上編號２    │
│    │子彈            │            │              │
├──┼────────┼──────┼───────┤
│ 三 │已擊發之口徑九ｍ│壹顆        │同上編號３    │
│    │ｍ之制式銅衣包彈│            │              │
│    │頭及彈殼        │            │              │
├──┼────────┼──────┼───────┤
│ 四 │已擊發之口徑九ｍ│壹顆        │同上編號４    │
│    │ｍ（九×十九ｍｍ│            │              │
│    │）之制式彈殼    │            │              │
└──┴────────┴──────┴───────┘


司法院資訊處製作；財團法人民間司法改革基金會備份。
